臺灣彰化地方法院刑事判決　　　　　　　 94年度訴字第105號
公　訴　人　臺灣彰化地方法院檢察署檢察官
被　　　告　丙○○
　　　　　　　　　　(
指定辯護人　劉鴻基律師
上列被告因強盜案件，經檢察官提起公訴（93年度偵字第5377號
)，本院判決如下：
    主      文
丙○○意圖為自己不法之所有，攜帶兇器，以脅迫至使不能抗拒
而取他人之物，處有期徒刑柒年貳月；又竊盜，處有期徒刑肆月
。應執行有期徒刑柒年肆月。
    事      實
一、丙○○因其妻表示欲與其離婚，心情沮喪，又缺錢可前往臺
    南找其妻以挽救婚姻，竟意圖為自己不法之所有，於民國93
    年6月17日上午9時35分許，騎乘其先前所竊得原車牌號碼
    TUL-3 78號之機車（已經丙○○改懸掛其所有之TCK-215號
    車牌，此部分之竊盜犯行已由檢察官以經確定判決為由，另
    為不起訴處分），攜帶其甫在晉吉商行附近道路旁水溝邊所
    拾獲，已遭他人棄置之客觀上足以危害人體生命身體之安全
    、可供兇器使用之菜刀一把（未扣案），至彰化縣員林鎮○○路147號甲○○開設之晉吉商行，以菜刀抵住甲○○脖子
    ，喝令其交出金錢，以此脅迫之方式至使甲○○不能抗拒，
    遂開啟抽屜任由丙○○強行取走其內之新臺幣（以下同）
    1,500元，丙○○得手後，旋騎乘前開機車逃逸，並將前開
    犯罪所用之菜刀丟棄在彰化縣員林鎮○○路與崙雅巷口之「
    虹橋」大圳。丙○○又另基於意圖為自己不法之所有，於同
    年7月9日上午8時15分許，騎乘上開竊得之機車，至彰化縣
    員林鎮○○路818號「慈興資源回收行」，以等候該回收行
    老闆為由進入辦公室，並利用丁○○至回收場裡處理資源回
    收事務，辦公室無其他人在場之際，徒手竊取丁○○所有放
    置在上衣口袋內之現金7,000元、汽、機車駕照、健保卡及
    機車行車執照各1枚得手，嗣於騎乘機車逃逸之際雖為丁○○發現攔阻，丙○○仍趁隙將前開機車（包括機車上其所有
    之黑色背包1個）棄置在現場而逃逸，並將現金花用殆盡，
    證件則丟棄在彰化縣員林鎮○○路與崙雅巷口之「虹橋」大
    圳。嗣經警據報後到前開回收場勘查而在前揭黑色背包中發
    現丙○○之起訴書及國民現金申請書等物，並在前開機車後
    視鏡採得指紋1枚，經送鑑定後確認與丙○○左拇指指紋相
    符，始查悉上情，並扣得前開丙○○所竊得之機車一部（業
    經所有人乙○○領回）及丙○○所有之黑色背包1個（內有
    上衣、長褲、內褲、毛毯各1件、起訴書2份及國民現金申請
    書1紙）。
二、案經被害人甲○○、丁○○訴由彰化縣警察局員林分局報請
    臺灣彰化地方法院檢察署檢察官偵查起訴。
    理    由
一、按被告以外之人於審判外之言詞或書面陳述，除法律有規定
    者外，不得作為證據，刑事訴訟法第159條第1項固定有明文
    。惟被告以外之人於偵查中向檢察官所為之陳述，除顯有不
    可信之情況者外，得為證據；又被告以外之人於審判外之陳
    述，雖不符前四條之規定，而經當事人於審判程序同意作為
    證據，法院審酌該言詞陳述或書面陳述作成時之情況，認為
    適當者，亦得為證據。當事人、代理人或辯護人於法院調查
    證據時，知有第159條第1項不得為證據之情形，而未於言詞
    辯論終結前聲明異議者，視為有前項之同意。刑事訴訟法第
    159條之1第2項、第159條之5定有明文。查本件被告不爭執
    證人即告訴人甲○○、丁○○、證人乙○○於警詢、檢察官
    偵查中之證述及證人蕭嘉正於警詢中證述之證據能力，均同
    意作為證據，復未於本院審判程序調查該證據時聲明異議（
    參本院準備程序筆錄第6頁、審判筆錄第12頁），本院審酌
    證人甲○○、丁○○、證人乙○○偵查中之證述均經具結，
    有證人結文3紙在卷可憑，且無顯有不可信之情形；另審酌
    前開證人之各該警詢筆錄作成時之情況，亦認為適當，爰依
    刑事訴訟法第159條之1第2項、第159條之5之規定，認均為
    傳聞法則之例外，有證據能力，先予敘明。
二、前揭犯罪事實，業據被告丙○○在本院審理時坦認不諱，核
    與證人甲○○於警詢及偵查中結證之強盜情節（參警詢筆錄
    及偵查卷第51頁）及證人丁○○迭於警詢、偵查及本院審理
    中結證之竊盜情節相符（參警詢筆錄、偵查卷第51-52頁、
    本院審判筆錄第3-11頁），而被告犯案時均係騎乘前開乙○○所失竊之機車，復經證人乙○○於警詢、偵查中（參警詢
    筆錄及偵查卷第3頁）及證人蕭嘉正於警詢中證述明確（參
    警詢筆錄），且警方自被告犯前開竊盜案件後遺留現場之機
    車後視鏡上採集之指紋1枚，經送內政部警政署刑事警察局
    鑑定結果，與被告左拇指之指紋相符，此有該局93年7月30
    日刑紋字第0930150882號鑑驗書及彰化縣警察局員林分局刑
    案現場勘查報告表（包括現場及採證照片共11張）各1份在
    卷可憑；此外，並有前揭強盜現場照片2張、監視器翻拍照
    片1張、贓物認領保管單1紙附卷可稽，及被告遺留在慈興資
    源回收場之黑色背包1個（內有上衣、長褲、內褲、毛毯各1
    件、起訴書2份及國民現金申請書1紙）扣案可資佐證，前開
    補強證據皆足資擔保被告於本院審理中所為之上開任意性自
    白具有相當程度之真實性，而得使本院確信被告前述自白之
    犯罪事實確屬真實，從而依刑事訴訟法第156條第1項「被告
    之自白，非出於強暴、脅迫、利誘、詐欺、疲勞訊問、違法
    羈押或其他不正之方法，且與事實相符者，得為證據。」，
    及第2項「被告之自白，不得作為有罪判決之唯一證據，仍
    應調查其他必要之證據，以察其是否與事實相符。」規定，
    本院自得依被告前述自白及各該補強證據認定被告確有為前
    述犯行。本件事證明確，被告強盜及竊盜之犯行均堪認定，
    應依法論科。
三、查被告強盜證人甲○○時所持用之菜刀1把，雖未扣案，惟
    菜刀係供作切菜解肉之用，縱已因陳舊遭丟棄，其刀刃處應
    仍屬銳利，在客觀上足以對人之生命、身體、安全構成威脅
    ，自屬兇器。核被告所為，分別係犯刑法第330條第1項之攜
    帶兇器強盜罪及同法第320條第1項之竊盜罪。公訴人起訴意
    旨雖認被告在慈興資源回收場竊得證人丁○○之財物後，為
    防護贓物及脫免逮捕，曾對證人丁○○施強暴脅迫而成立準
    強盜罪，惟證人丁○○不但於檢察官偵查中已明確表示未曾
    遭被告毆打（參偵查卷第51頁），復於本院審理中明確證稱
    被告確實未曾對其施用暴力，其亦未曾遭被告毆打等語（參
    本院審判筆錄第7、8頁），起訴檢察官忽略證人丁○○於偵
    查中有利被告之證述，遽以準強盜罪提起公訴，顯屬不當，
    惟經蒞庭檢察官審酌證人丁○○於偵查及本院審理中之證述
    後，已當庭更正起訴法條為刑法第320條第1項之竊盜罪，而
    毋庸再由本院變更起訴法條，附此敘明。被告所犯攜帶兇器
    強盜罪與竊盜罪二罪間，犯意各別，罪名有異，應予分論併
    罰。爰審酌被告正值青年，不思以正當途徑賺取金錢，竟以
    強盜及竊盜方式取他人財物，危害社會秩序匪淺，其中為強
    盜犯行時並攜帶菜刀，對被害人之人身安全產生莫大之危害
    ，惡性非輕，惟念其事後坦承犯行，顯已具悔意，及證人甲○○及丁○○均表示願意原諒被告等一切情狀，量處如主文
    所示之刑，以示懲儆，並定其應執行之刑。至被告所有供
    本件強盜所用之菜刀1把並未扣案，且已遭被告丟棄，業據
    被告供明在卷，復查無其他積極證據證明其現仍存在，為免
    日後執行困難，爰不宣告沒收之；而扣案之黑色背包1個（
    內有上衣、長褲、內褲、毛毯各1件、起訴書2份及國民現金
    申請書1紙），固為被告所有，但僅係其犯竊盜案當天遺留
    現場之物，並非供該件竊盜犯行所用之物，爰不宣告沒收，
    併予敘明。
四、至指定辯護人雖以被告前因竊盜案件業經本院以93年度易字
    第476號判決確定為由，請求本院就被告前揭竊盜犯行諭知
    免訴之判決。惟按刑事訴訟法第294條第1款規定（即現行條
    文第302條第1款），案件曾經判決確定者，應為免訴之判決
    ，係以同一案件，已經法院為實體上之確定判決，該被告應
    否受刑事制裁，即因前次判決而確定，不能更為其他有罪或
    無罪之實體上裁判。此項原則，關於實質上一罪或裁判上一
    罪（如刑法第55條及第56條之犯罪），其一部事實已經判決
    確定者，對於構成一罪之其他部分，固亦均應適用，但此種
    情形，係因審判不可分之關係，在審理事實之法院，對於全
    部犯罪事實，按照刑事訴訟法第246條（現行條文第267條）
    規定本應予以審判，故其確定判決之既判力，亦自應及於全
    部之犯罪事實，若在最後審理事實法院宣示判決後，始行發
    生之事實，既非該法院所得審判，即為該案判決之既判力所
    不能及，檢察官或自訴人如就此部發生之事實依法起訴，既
    不在曾經確定判決之範圍以內，即係另一犯罪問題，受訴法
    院仍應分別為有罪或無罪之實體上裁判，縱令檢察官或自訴
    人，係就前案事實與其後新發生之事實，誤認為實質上一罪
    或裁判上一罪，一併起訴，受訴法院除應將前確定判決既判
    力所及部分諭知免訴外，關於其後新發生之事實，並不在刑
    事訴訟法第294條第1款所載情形之列，非可一併免訴，最高
    法院32年上字第2578號判例可資參照。而上開判例稱「最後
    審理事實法院」而非謂「最後事實審」，顯然不限於二審判
    決，因而在未經上訴於二審法院之判決，亦屬相同，否則，
    如認判決在一審確定者，其既判力延伸至確定之時則於第一
    審法院宣示判決後因被告逃匿無法送達延宕確定日期，在此
    期間，被告恣意以概括之犯意連續為同一罪名之犯行，而受
    免訴判決，其有違公平正義原則，實非確當【最高法院82年
    度第4次刑事庭會議 (一)參照】。查：本院93年度易字第47
    6號被告涉犯竊盜犯行之案件係於93年6月30日宣判，嗣因未
    經上訴而於93年7月26日確定，有臺灣高等法院被告前案紀
    錄表1份在卷可按，是本院為該案件之最後審理事實之法院
    ，該案件確定判決之效力應僅及被告於93年6月30日宣判日
    前所為之竊盜犯行，而本案被告竊盜犯行係於93年7月9日所
    為，自非原確定判決效力所及，而應由本院依法審判被告是
    否有罪，指定辯護人前開請求，難謂有據，附此敘明。
據上論斷，應依刑事訴訟法第299條第1項前段、刑法第330條第1
項、第320條第1項、第51條第5款，罰金罰鍰提高標準條例第1條
前段，判決如主文。
本案經檢察官楊忠城到庭執行職務。
中　　華　　民　　國　　94　　年　  6 　　月　　10　　日
                  刑事第一庭  審判長法  官   宋恭良
                                    法  官   許雅婷
                                    法  官   吳永梁
以上正本證明與原本無異。
如不服本判決，應於送達後10日內向本院提出上訴狀 (須附繕本
)。
告訴人或被害人對於判決如有不服具備理由請求檢察官上訴者，
其上訴期間之計算係以檢察官收受判決正本之日期為準。
中　　華　　民　　國　　94　　年　6　　月　　13　　日
                                    書記官   陳美敏
附錄論罪科刑法條全文
中華民國刑法第330條
犯強盜罪而有第三百二十一條第一項各款情形之一者，處五年以
上十二年以下有期徒刑。
前項之未遂犯罰之。
中華民國刑法第328條
意圖為自己或第三人不法之所有，以強暴、脅迫、藥劑、催眠術
或他法，至使不能抗拒，而取他人之物或使其交付者，為強盜罪
，處五年以上有期徒刑。以前項方法得財產上不法之利益或使第
三人得之者亦同。
犯強盜罪因而致人於死者，處死刑或無期徒刑，致重傷者，處無
期徒刑或七年以上有期徒刑。
第一項及第二項之未遂遂犯罰之。
預備犯強盜罪者，處一年以下有期徒刑、拘役或三百元以下罰金
。
中華民國刑法第321條
犯竊盜罪而有左列情形之一者，處六月以上五年以下有期徒刑：
一、於夜間侵入住宅或有人居住之建築物、船艦或隱匿其內而犯
    之者。
二、毀越門扇、牆垣或其他安全設備而犯之者。
三、攜帶兇器而犯之者。
四、結夥三人以上而犯之者。
五、乘火災、水災或其他災害之際而犯之者。
六、在車站或埠頭而犯之者。
前項之未遂犯罰之。
中華民國刑法第320條
意圖為自己或第三人不法之所有，而竊取他人之動產者，為竊盜
罪，處五年以下有期徒刑、拘役或五百元以下罰金。
意圖為自己或第三人不法之利益，而竊佔他人之不動產者，依前
項之規定處斷。
前二項之未遂犯罰之。
